【裁判字號】    98,交聲,412
【裁判日期】    990118
【裁判案由】    違反道路交通管理處罰條例
【裁判全文】
臺灣宜蘭地方法院刑事裁定             98年度交聲字第412號
移送機關    交通部公路總局臺北區監理所宜蘭監理站
異  議  人  甲○○
即受處分人
上列異議人即受處分人因違反道路交通管理處罰條例案件，對於
交通部公路總局臺北區監理所宜蘭監理站於98年11月9日所為之
處分（原處分案號：宜監字第裁43-ZIC055167號），聲明異議，
本院裁定如下：
    主  文
異議駁回。
    理  由
一、原處分意旨略以：異議人於民國98年8月9日上午8時14分許
    ，駕駛其所有車牌號碼5289-DN號自用小客車，行經國道五
    號雪山隧道北上18.3公里處，因超速行駛（速限80公里，經
    雷達（射）測定行速為93公里，超速13公里），為內政部警
    政署國道公路警察局第九警察隊以公警局交字第ZIC055167
    號舉發違反道路交通管理事件通知單（下稱舉發通知單），
    逕行舉發其有違反道路交通管理處罰條例第33條第1項第1款
    規定之事實，爰依上開規定裁處罰鍰新臺幣（下同）3,000
    元，並依同條例第63條第1項規定記違規點數1點等語。
二、異議意旨略以：異議人於前揭時、地駕駛該車輛，係以定速
    （該車輛有定速功能）時速80-85公里行駛，並未超速。本
    件係於98年8月9日遭舉發，而舉發單位所使用之雷射測速照
    相器亦係於97年8月校正，則舉發單位應出具97年及98年該
    測速儀器之校正及測試報告，且異議人遭舉發之時速為93公
    里，應確認測速儀器之誤差值係於時速3公里以內，且雷射
    測速照相器是否會因濕度、氣候或車輛後方顏色及形狀影響
    精確度，舉發單位應予證明等語。
三、按汽車行駛高速公路，應依速限標誌指示，高速公路交通管
    制規則第5條第1項前段定有明文。又按汽車行駛於高速公路
    不遵使用限制、禁止、行車管制及管理事項之管制規則而有
    行車速度超過規定之最高速限者，處汽車駕駛人3,000元以
    上6,000元以下罰鍰，道路交通管理處罰條例第33條第1項第
    1款定有明文；而汽車駕駛人駕駛汽車違反道路交通管理處
    罰條例第33條第1項規定者，除應依該條所規定之罰鍰處罰
    外，併予記違規點數1點，同條例第63條第1項第1款亦有明
    文。
四、經查：
  (一)異議人於民國98年8月9日上午8時14分許，駕駛其所有車牌
    號碼5289-DN號自用小客車，行經國道五號雪山隧道北上18.
    3公里處，以時速93公里行駛，經國道公路警察局第九警察
    隊逕行舉發等事實，有本件舉發通知單、採證照片及本件舉
    發所使用之雷射測速儀器（機號：UX012207號）其經經濟部
    標準檢驗局雷射測速儀檢定合格證書各1份在卷可稽，堪予
    認定。是以，前揭路段之速限為時速80公里，異議人以時速
    93公里之速度行駛，即屬超速行駛之違規行為甚明。
  (二)異議人雖執前詞辯解，惟本件舉發單位所使用之雷達測速儀
    （機號：UX012207號）已於97年8月27日檢定合格，使用之
    有效期限係至98年8月31日一情，業經本院調取其經濟部標
    準檢驗局雷射測速儀檢定合格證書附卷可考，則本件異議人
    為警舉發時，舉發單位所使用之雷達測速儀當仍在有效使用
    期限內；復稽之本件雷射測速儀所拍攝之舉發照片，畫面清
    晰，並未顯示有何異常之符號；又雷射測速器係以量測紅外
    線光波傳送時間來決定速度，由於光速為固定者，雷射脈衝
    傳送到目標再折返之時間會與距離成正比，以固定間隔發射
    二個脈衝，即可測得二個距離，將此二距離之差除以發射時
    間間隔即可得目標之速度，理論上發射二次脈衝即可量測速
    度，然實務上為避免錯誤，一般雷射測速器在瞬間發射高達
    七組之脈衝波，以最小平方法求其平均值以計算目標速度，
    而雷射所激發出來的光，其光子大小與運動方向皆相同，因
    此每個波束的頻率都相等，再加上它們一束束緊密地排列著
    ，彼此間分毫不差地相互平行，使整個光束發射至極遠處也
    不會散開來，雷射測速槍即係以雷射光速直接瞄準行進中之
    車輛，取得偵測目標之行駛速率，屬「單點單台」之測速方
    式，車輛如有超出設定之速限時即鎖定攝錄存檔，雖當時後
    方之車輛同時入境，惟儀器係針對該車進行偵測採證，在無
    遮蔽之情況下，儀器之偵測不受其他車輛行進之影響，又因
    本件測速之儀器光源補充係使用「紅外線閃光燈」，故採證
    相片之顏色為黑白色系，但該車號牌清晰可辨識，該儀器之
    操作正常等情，亦據國道公路警察局第九警察隊98年10月14
    日公警交九字第0980972031號函文說明明確，復無證據證明
    該儀器有何故障之虞，異議人此部分辯解難認可採。
五、綜上，異議人於上開時間，駕駛5289-DN號自用小客車行經
    國道五號雪山隧道北上18.3公里處，以時速93公里行駛，已
    超過該地段規定之最高速限時速80公里，原處分機關依道路
    交通管理處罰條例第33條第1項第1款及第63條第1項第1款規
    定，對異議人裁處3,000元之罰鍰，並記違規點數1點，核無
    違誤。
六、本件聲明異議為無理由，應予駁回，爰依道路交通案件處理
    辦法第19條，裁定如主文。
中    華    民    國    99    年    1     月    18    日
                  交通法庭法  官  陳雪玉
以上正本證明與原本無異。
如不服本裁定，應於裁定送達後5日內，向本院提出抗告狀。（
應附繕本）
                          書記官  陳建宇
中    華    民    國    99    年    1     月    18    日

司法院資訊處製作；財團法人民間司法改革基金會備份。
